臺灣高等法院民事裁定
109年度家抗字第129號
抗  告  人  Α０１  

上列抗告人因與相對人Α０２間離婚事件，對於中華民國109年10月
5日臺灣新竹地方法院109年度婚字第158號、109年度家親聲字第
215號所為裁定提起抗告，本院裁定如下： 
    主  文
原裁定廢棄。　
    理  由
抗告意旨略以：兩造於民國100年1月14日結婚，育有未成年子
  女Α０３（000年0月00日生）。相對人於104年9月間因通緝偷渡
  至大陸地區，復於107年間因偽造入台證，經大陸地區法院於1
  09年7月7日判處有期徒刑6年確定，且相對人長期未支付扶養
  費扶養Α０３，兩造婚姻關係名存實亡，難以維持，依民法第105
  2條第1項第5款、第10款及第2項規定，請求判決離婚，併依民
  法第1055條第1項之規定，聲請酌定Α０３權利義務之行使與負擔
  由伊單獨任之。原法院以伊與相對人夫妻住所及離婚事由均在
  屏東縣為由，依職權移送臺灣屏東地方法院（下稱屏東地院）
  ，惟伊與Α０３現均居於新竹市，原法院亦有管轄權，原裁定依
  職權移送屏東地院，顯有未當，爰提起抗告求為廢棄原裁定，
  由原法院審理本件訴訟等語。
按管轄權之有無，應依原告主張之事實，按諸法律關於管轄之
  規定而為認定，與其請求之是否成立無涉（最高法院65年台抗
  字第162號判判決先例意旨參照）。又確認婚姻無效、撤銷婚
  姻、離婚、確認婚姻關係存在或不存在事件，專屬下列法院管
  轄：一、夫妻之住所地法院。二、夫妻經常共同居所地法院。
  三、訴之原因事實發生之夫或妻居所地法院，家事事件法第52
  條第1項第1至3款分別定有明文。參諸同法第52條規定之立法
  意旨略以：「……又依民法第1002條規定：『夫妻之住所，由雙
  方共同協議之；未為協議或協議不成時，得聲請法院定之。法
  院為前項裁定前，以夫妻共同戶籍地推定為其住所。』，故原
  則上夫妻住所為同一。然現今婚姻形態多樣，婚姻事件中有爭
  執而提起訴訟之夫妻，或經常居住於共同戶籍地以外之處所，
  或無共同戶籍地，或無法依上開民法規定達成協議，亦未聲請
  法院定住所地，或常已各自分離居住，故為因應時代變遷及婚
  姻態樣多元化的現象，爰以夫妻之住所地、經常共同居所地、
  訴之原因事實發生之夫或妻居所地之法院定專屬管轄法院」。
  準此，本件離婚訴訟，依家事事件法第52條第1項規定係以競
  合管轄之方式定其專屬管轄法院，故兩造之住所地法院、經常
  共同居所地法院、訴之原因事實發生之夫或妻居所地法院對於
  本件離婚訴訟，均有管轄權，且依家事事件法第51條準用民事
  訴訟法第22條規定，原告得任向其中一法院起訴，即屬適法。
經查：抗告人以有民法第1052條第1項第5款所規定夫妻之一方
  以惡意遺棄他方在繼續狀態中、第10款所規定因故意犯罪，經
  判處有期徒刑逾6個月確定，及同法條第2項難以維持婚姻重大
  事由訴請判決離婚，主張相對人於104年間通緝偷渡至大陸地
  區，且因故意犯罪經大地地區判處有期徒刑6年確定，相對人
  惡意遺棄伊在繼續狀態中。又伊於109年1月間攜同Α０３搬至新
  竹市，相對人對Α０３毫不關心，不支付扶養費，兩造婚姻已生
  重大破綻而難以維持等語，可見兩造之屏東住所地及抗告人之
  新竹居所地，均為抗告人主張婚姻難以維持之原因事實發生地
  。原法院既為抗告人訴之原因事實發生地之法院，依上開規定
  ，自有家事事件法第52條第1項規定之專屬管轄權。抗告人向
  原法院提起本件離婚訴訟，並聲請酌定Α０３權利義務之行使與
  負擔由伊單獨任之，應屬適法。從而，原裁定逕以無管轄權為
  由，為移轉管轄之裁定，尚有未洽。抗告意旨指摘原裁定不當
  ，聲明廢棄，為有理由，爰將原裁定予以廢棄，發回原法院續
  為適法之處理。 
據上論結，本件抗告為有理由，裁定如主文。
中　　華　　民　　國　　109 　年　　11　　月　　27　　日
　　　　　　　　　家事法庭
                      審判長法  官  楊雅清
                            法  官  洪純莉
                            法  官  陳君鳳
正本係照原本作成。
本裁定除以適用法規顯有錯誤為理由外，不得再抗告。如提起再
抗告，應於收受送達後10日內委任律師為代理人向本院提出再抗
告狀。並繳納再抗告費新臺幣１千元。
中　　華　　民　　國　　109 　年　　11　　月　　30　　日
　　　　　　　　　　　　　　書記官  郭姝妤